臺灣臺北地方法院刑事判決　　　　　　　　　　　　九十一年度交易字第二二五號
　　公　訴　人　臺灣臺北地方法院檢察署檢察官
　　被　　　告　甲○○
　　選任辯護人　李漢中
右列被告因過失致死等案件，經檢察官提起公訴（九十一年度偵字第一八一六三號）
，本院判決如左：
    主      文
甲○○服用酒類，不能安全駕駛動力交通工具而駕駛，累犯，處有期徒刑柒月；又因
過失致人於死，累犯，處有期徒刑壹年陸月。應執行有期徒刑壹年拾月。
    事      實
一、甲○○前於民國八十三年間因毒品案件，經台灣板橋地方法院判處有期徒刑三年
    七月確定，於八十七年九月三十日執行完畢，猶不知戒慎，於九十一年七月二十
    七日晚間九時三十分許起至翌日凌晨零時許止，在台北縣烏來鄉某處服用酒類啤
    酒約四瓶，已達反應較慢、感覺減低、影響駕駛而不能安全駕駛動力交通工具之
    程度，猶於酒後無照駕駛動力交通工具即車號ＬＶ－九二一五號自小客車上路，
    沿台北縣新店市○○路由烏來往新店方向行駛，於同年月二十八日凌晨一時二十
    分許，行經新烏路三段、松林路交岔路口，本應注意汽車行駛時，駕駛人應注意
    車前狀況，並隨時採取必要之安全措施；汽車在雙向二車道行駛時，應在遵行車
    道內行駛，在劃有分向限制線路段，不得駛入來車之車道內；汽車行駛至交岔路
    口，轉彎車應讓直行車先行等規定，而事發當時天候晴、夜間有照明、路面乾燥
    、無缺陷、無障礙物，並無不能注意情事，其竟於行經該交岔路口前即駕車跨越
    分向限制線駛入對向車道，且疏未注意對向車道適有葉人瑋騎乘車號ＯＸＩ－七
    五八號機車駛近前開交岔路口，而未禮讓該直行機車先行，即於該交岔路口貿然
    左轉，致兩車於交岔路口對撞，葉人瑋因而人車倒地，經送醫急救後仍因胸腹腔
    出血傷重不治死亡。甲○○於肇事後隨即報警處理，並即向到場處理員警坦承肇
    事，經到場員警對其施以酒測，測得其呼氣所含酒精濃度達每公升零點五五毫克
    。
二、案經葉人瑋之父丙○○訴由臺北縣政府警察局新店分局報請臺灣臺北地方法院檢
    察署檢察官偵查起訴。
    理      由
一、訊據被告甲○○對於在右揭時、地酒後無照駕車，因過失而肇事之事實已坦承不
    諱，核與目擊證人乙○○針對本件事故發生經過之證述內容相符，並有道路交通
    事故調查報告表、道路交通事故補充資料表、台北縣政府警察局新店分局交通分
    隊事故分析研判表、事故現場照片十二幀、酒測單、交通部公路總局台北區監理
    所板橋監理站九十一年十月九日九一板監駕字第九一○五八○二號覆函等件附卷
    可稽。而被害人葉人瑋確係因本件交通事故，經送醫急救後不治死亡，亦經臺灣
    臺北地方法院檢察署檢察官督同法醫師相驗無訛，有相驗屍體證明書、驗斷書、
    勘驗筆錄在卷足憑。按汽車駕駛人飲酒後其吐氣所含酒精成份超過每公升零點二
    五毫克以上者，不得駕車；汽車行駛時，駕駛人應注意車前狀況，並隨時採取必
    要之安全措施；汽車在雙向二車道行駛時，應在遵行車道內行駛，在劃有分向限
    制線路段，不得駛入來車之車道內；汽車行駛至交岔路口，轉彎車應讓直行車先
    行，道路交通安全規則第一百一十四條第二款、第九十四條第三項、第九十七條
    第一、二款、第一百零二條第一項第六款分別定有明文，而依道路交通事故調查
    報告表所載，事發當時天候晴、夜間有照明、路面乾燥、無缺陷、無障礙物，並
    無不能注意情事，被告竟於酒後無照駕車上路，於行經肇事地點前即駕車跨越分
    向限制線駛入對向車道，且疏未注意對向車道由被害人葉人瑋所騎乘直行機車之
    動態，未禮讓該直行機車先行即於肇事交岔路口貿然左轉終至肇事，伊對本件事
    故之發生為有過失，至屬明確。又被告之過失犯行與被害人葉人瑋之死亡結果間
    具相當因果關係。綜上，足認被告自白與事實相符，本件罪證明確，被告過失致
    死犯行洵堪認定。
二、又按刑法第一百八十五條之三所規定服用酒類，不能安全駕駛動力交通工具而駕
    駛者，應負刑事責任，揆其立法目的本在藉抽象危險犯之犯罪構成要件，以嚇阻
    酒後駕車者對道路交通安全之危害，本不以發生實害為必要。而所謂不能安全駕
    駛之認定，並無一定之數值可供界定，而係由法院以一般社會通念之客觀標準，
    足生公共危險時即足。目前行政機關所取締酒後駕車之參考標準，係依法務部於
    八十八年五月十日邀集司法院刑事廳、交通部、行政院衛生署、內政部警政署及
    中央警察大學等機關開會，所為凡呼氣酒精濃度逾每公升含零點五五毫克時，即
    屬不能安全駕駛之決議。上開會議決議本身固僅屬檢警取締酒後駕車之參考，尚
    無拘束法院之效力，惟以上開會議決議所採之標準，係參考美國、德國及日本等
    國家所進行之酒精濃度與精神狀態之測試實驗，亦即，各項實驗均發現凡呼氣中
    酒精濃度達每公升零點五五毫克時，就人之生理方面，已產生視覺反應遲鈍、影
    像不能集中、同時不能看清前方路況及車旁照後鏡等狀況，及駕駛能力已受有影
    響、肇事率已為一般人正常人之十倍之事實。被告肇事後經警對之施以酒測，測
    得其呼氣所含之酒精濃度為每公升零點五五毫克，有酒測單一紙附卷可參，依一
    般社會通念，已達不能安全駕駛之程度；況被告因不勝酒力，駕駛操控、反應能
    力降低而肇事，足認被告於酒後確已達不能安全駕車之程度，而被告於酒後確有
    駕車之事實，業如前述，故而被告確有於飲用酒類後，已達不能安全駕駛動力交
    通工具而仍然駕駛之犯行，應予依法論科。
三、核被告所為，係犯刑法第一百八十五條之三酒後不能安全駕駛動力交通工具而駕
    駛罪及同法第二百七十六條第一項過失致死罪。其所犯上開二罪，犯意各別，構
    成要件互異，應予分論併罰。又被告曾因毒品案件，於八十三年間經臺灣板橋地
    方法院判處有期徒刑三年七月確定，於八十七年九月三十日執行完畢，有臺灣高
    等法院被告全國前案紀錄表在卷可憑，其於五年以內再犯上開有期徒刑以上各罪
    ，為累犯，均應依刑法第四十七條規定加重其刑。被告無駕駛執照且酒醉駕車，
    因而致被害人葉人瑋死亡，依法應負刑事責任，所犯過失致死罪部分，應依道路
    交通管理處罰條例第八十六條第一項規定遞加重其刑。另被告於上開過失致死犯
    行未為任何有偵查犯罪職權之公務員知悉前，不逃避接受裁判，於警員前往現場
    處理時，即當場承認為肇事人，有警製之自首調查報告表在卷可參，就其所犯過
    失致死罪部分，應依刑法第六十二條前段規定減輕其刑。被告所犯過失致死罪部
    分，計有無照駕駛致人死亡、酒醉駕車致人死亡、累犯三種刑之加重事由，應遞
    予加重；另有自首之減刑事由，爰依法先加後減。爰審酌酒後駕車之危害及酒後
    不應駕車之觀念，已透過學校教育、政令宣導及各類媒體廣為介紹傳達各界週知
    多年，被告對於酒後不能駕車，及酒醉駕車之危險性，應有相當之認識，詎其明
    知飲酒致醉，不能安全駕駛，猶駕車上路，顯心存僥倖，並乏尊重其他用路人生
    命、財產安全之觀念，已至為可訾，而其尚怠於履行駕車應盡之注意義務，致被
    害人葉人瑋死亡，駕駛態度輕率，過失程度非輕，應予非難，及被告犯後承認犯
    行，態度尚稱良好，惟迄未與被害人家屬就賠償事宜達成共識等各項情狀，分別
    量處各罪如主文所示之刑，並定其應執行之刑。
據上論斷，依刑事訴訟法第二百九十九條第一項前段，道路交通管理處罰條例第八十
六條第一項，刑法第一百八十五條之三、第二百七十六條第一項、第四十七條、第六
十二條前段、第五十一條第五款、罰金罰鍰提高標準條例第一條前段，判決如主文。
本案經檢察官丁○○到庭執行職務。
中      華      民      國      九十一      年    十一    月    十九    日
                                      臺灣臺北地方法院交通法庭
                                          法  官  陳婷玉
右正本證明與原本無異。
如不服本判決，應於判決送達後十日內，向本院提出上訴狀。
中      華      民      國      九十一      年    十一    月    二十    日
                                          書記官  陳弘文
附錄本案所犯法條全文：
刑法第一百八十五條之三
服用毒品、麻醉藥品、酒類或其他相類之物，不能安全駕駛動力交通工具而駕駛者，
處一年以下有期徒刑、拘役或三萬元以下罰金。
刑法第二百七十六條第一項
因過失致人於死者，處二年以下有期徒刑、拘役或二千元以下罰金。
